臺灣臺北地方法院刑事判決　　　　　　　　　　　　93年度易緝字第213號
　　公　訴　人　臺灣臺北地方法院檢察署檢察官
　　被　　　告　BELCHER.
　　　　　　　　　　　　　 美.
上列被告因詐欺案件，經檢察官提起公訴（78年度偵字第17761
號），本院判決如下：
    主  文
本件免訴。
    理  由
一、公訴意旨略以：被告張素津（已由台灣高等法院於民國81年
    12月30日以81年度上易字第5352號判決有期徒刑1 年3 月確
    定）與被告BELCHER ROBERT EMMIT（以下稱EMMIT）為 夫妻
    ，兩人為設於台北市中山區○○○路58巷5 號亞美設計有限
    公司（以下稱亞美公司）之董事長及董事，兩人共同基於意
    圖為自己不法所有之概括犯意聯絡，連續於(1)78年3 月9 日
    向設於台北市○○區○○路76號10樓之幸城貿易有限公司（
    以下稱幸城公司）佯稱其所開發創造之ＺＺＹ、ＺＺＸ電子
    語音板外銷看好，每年將有100,000 組以上之訂單，致幸城
    公司與其簽發「語音合成設計案合約書」，並著手開發設計
    樣品，經EMMIT 於同年5 月3 日確認無誤後，於同年月11日
    訂購第1 批10,000套，並以亞美公司名義簽發以第一商業銀
    行為付款人，發票日78年8 月5 日，面額新台幣（下同）4,
    441, 600元支票1 張交幸城公司收受，同年7 月13日訂購第
    2 批計30,000套，致幸城公司信以為真，至78年8 月21日起
    至同年10月2 日止交付10,168套（後退件240 套）至屏東縣
    潮州鎮○○路1 號亞美公司之工廠。(2)78年7 月20日與設於
    台北市○○區○○路2 段19 0號6 樓之2 之光卜有限公司（
    以下稱光卜公司）合作生產亞美公司享有專利權及商標權之
    星雲燈為藉口，在光卜公司簽訂協議書，由光卜公司負責人
    王波雄當場簽發及交付以台灣中小企業銀行竹南分行為付款
    人，發票日78年8 月2 日、面額600,000 元支票1 張而詐得
    該款項。(3)78年4 月11日與設於台北市中山區○○○路○段
    138 巷24號之羅邦股份有限公司（以下稱羅邦公司）在台北
    信義區世貿大樓洽定上揭ＺＺＹ、ＺＺＸ電子語音紙盒設計
    ，經羅邦公司依EMMIT 之構想，設計紙盒、保證卡、說明書
    、吊卡、手冊、海報等稿本並打樣經EMMIT 認可後，隨即於
    同年7 月5 日以亞美公司名義訂購上開物品，約定於同年8
    月5 日前交貨，羅邦公司不知有詐，於同年7 月20日交紙盒
    9,536 個保證卡、說明書各10,800張、吊卡12,000張、海報
    500 張與亞美公司收受，張素津等則交付以亞美公司為發票
    人，第一商業銀行為付款人，發票日78年9 月30日，面額85
    ,934 元 ，及發票日79年3 月30日，面額261,066 元支票各
    1 張以資搪塞。(4)78年7 月10日在台北市世貿中心蔡素蘭之
    公司，共同向蔡素蘭佯稱需錢週轉，如提出現款供其週轉可
    收取2 分之利息等語，致蔡素蘭陷於錯誤，於同年月11日在
    上址交付現金260,000 元與張素津，約定半年到期，並以亞
    美公司名義簽發以第一商業銀行為付款人，發票日79年1 月
    11日，面額300,000 元支票1 張為保證，詎張素津僅支付8
    、9 月份之利息。嗣上開支票屆期經提示均不獲付款，張素
    津與EMMIT 亦隨即於78年12月13日出境美國，避不見面等語
    ，因認被告EMMIT 涉犯刑法第339 條第1 項之詐欺取財罪嫌
    。
二、按案件時效已完成者，應諭知免訴之判決，刑事訴訟法第30
    2 條第2 款定有明文。又免訴之判決，得不經言詞辯論為之
    ，刑事訴訟法第307 條亦定有明文。
三、本件公訴人認被告EMMIT 涉犯刑法第339 條第1 項之詐欺取
    財罪嫌，依公訴意旨所示，被告EMMIT 犯罪行為終了日為78
    年10月2 日，其追訴權時效期間應自該日起算。次查，本案
    經臺灣臺北地方法院檢察署檢察官於79年2 月8 日提起公訴
    ，而被告EMMIT 已於81年間出境（本院79年度易字第945 號
    卷(二)第154 頁，81年6 月22日張素津審判筆錄參照），並經
    本院於81年8 月31日發布通緝，致審判之程序不能開始。而
    被告所涉犯刑法第339 條第1 項之詐欺取財罪嫌，本刑之最
    高刑度為5 年以下有期徒刑，故依刑法第80條第1 項第2 款
    規定，本件追訴權時效為10年；再依刑法第83條第1 項、第
    3 項之規定，並參照司法院29年院字第1963號解釋，本案追
    訴權時效期間應加計因通緝而停止之2 年6 月，共計12年6
    月。惟自公訴人於78年12月6 日開始實施偵查起，至81年8
    月31日本院發布通緝止之期間共計2 年8 月又27日，此段期
    間檢察官及本院乃依法行使偵查、起訴及審判之程序，依司
    法院大法官會議釋字第138 號解釋，此時追訴權既無不行使
    之情形，自不生時效進行之問題，惟應扣除檢察官78年2 月
    8 日提起公訴後，迄79年2 月26日案件繫屬法院前之19日追
    訴權時效停止進行期間。是本件追訴權時效自78年10月2 日
    被告犯罪行為終了日起算，加上前揭12年6 月追訴權時效期
    間，再加上檢察官及本院行使追訴權之2 年8 月又27日期間
    ，扣除案件起訴後、繫屬法院前之19日，本件追訴權時效應
    於93年12月10日，即告完成。本件犯罪之追訴權時效既已完
    成，揆諸前開說明，爰不經言詞辯論，逕為免訴判決之諭知
    。
據上論斷，應依刑事訴訟法第302 條第2 款、第307 條，判決如
主文。
中　　華　　民　　國　　94　　年　　1 　　月　　7 　　日
                  刑事第九庭審判長法  官  葉建廷
                                  法  官  官信成
                                  法  官  葉珊谷
以上正本證明與原本無異。
檢察官，被告如不服本判決，應於判決送達後10日內向本院提出
上訴狀（告訴人幸城貿易有限公司、羅邦股份有限公司、光卜有
限公司、羅素蘭如不服本判決，應向檢察官提出聲請，由檢察官
斟酌是否提起上訴，不得直接向本院提起上訴，且上訴期間之計
算，係以檢察官收受本判決之時間為準，並非以告訴人收受本判
決之時間為準。
                                     書記官  顏淑華
中　　華　　民　　國　　94　　年　　1 　　月　　7 　　日
